【裁判字號】    99,事聲,23
【裁判日期】    990730
【裁判案由】    聲明異議
【裁判全文】
臺灣基隆地方法院民事裁定              99年度事聲字第23號
異  議  人
(即債權人)  中華開發資產管理股份有限公司
法定代理人  乙  ○
債  務  人  甲○○
上列異議人與債務人甲○○間清償借款強制執行事件（即本院98
年度司執字第015760號），異議人對於本院民事執行處司法事務
官於中華民國99年３月22日所為之98年度司執字第015760號裁定
提出異議，本院裁定如下：
    主  文
原裁定廢棄。
    理  由
一、按「當事人對於司法事務官處理事件所為之終局處分，得於
    處分送達後十日之不變期間內，以書狀向司法事務官提出異
    議。司法事務官認前項異議有理由時，應另為適當之處分；
    認異議為無理由者，應送請法院裁定之。法院認第一項之異
    議為有理由時，應為適當之裁定；認異議為無理由者，應以
    裁定駁回之。」民事訴訟法第0240條之４第１項至第３項分
    別定有明文。次按「債權人於執行程序中應為一定必要之行
    為，無正當理由而不為，經執行法院再定期限命為該行為，
    無正當理由逾期仍不為」，致強制執行程序不能進行時，執
    行法院得以裁定駁回其強制執行之聲請，強制執行法第28條
    之１第１款亦定有明文。
二、本件異議意旨略以：該公司於受執行法院民國（下同）98年
    10月22日諭知後，即於98年10月30日遞狀陳報執行標的物之
    使用狀況（為所有權人即債務人自住，無外租），經電本院
    收發室承辦人員，亦表示前揭陳報狀已於98年11月２日送達
    本院，故該公司無須另聲請對債務人為公示送達。又該公司
    為本件債權之受讓人，前欲送達債權讓與通知時，已對債務
    人當時之戶籍地為送達，結果為「逾期未領」，足見債務人
    並非行蹤不明，已通知招領，僅未領取；嗣該公司查得債務
    人之工作處所，經該公司向該處所送達債權讓與通知時，即
    獲有效之送達。再者，本院囑託臺灣桃園地方法院對債務人
    之薪資債權為強制執行（即該院99年司執助竹字第208.號）
    時，對債務人任職處為送達，已合法送達債務人，並經臺灣
    桃園地方法院核發移轉命令在案，顯見債務人已知悉本件債
    務，並明瞭其所有之不動產及薪資債權已被強制執行，是該
    公司已對債務人合法送達，無聲請公示送達之必要。原裁定
    依強制執行法第28條之１之規定，駁回該公司強制執行之聲
    請，該公司自難甘服，為此提出異議（異議人誤為抗告），
    請廢棄原裁定，俾保權益等語。並提出遭郵局退回之信封影
    本、臺灣郵政掛號郵件收件回執影本及臺灣桃園地方法院99
    年２月27日桃院永99司執助竹字第208.號執行命令影本各１
    件為證。
三、按執行標的物之現況調查與執行法院命債權人查報債務人之
    住所或居所不同，法律依據亦不同（前者依強制執行法第77
    條之１，後者依強制執行法第19條），執行法院不宜混而不
    分，致當事人誤會。經查：本件執行法院執行人員於98年10
    月22日至執行標的物現場辦理查封時，不依職權為不動產之
    現況調查，而命債權人（即異議人，下同）於５日內陳報查
    封不動產為何人居住，依法雖非不可（其實執行法院宜依職
    權為現況調查），惟執行人員所命，乃命債權人陳報查封不
    動產為何人居住（即現況調查），並非命債權人查報債務人
    之住所或居所，此實甚明顯。嗣執行法院於98年10月26日再
    以書面命債權人於文到５日內「陳報執行標的物使用狀況報
    院（此為第１次通知）。」亦明顯為命債權人陳報查封不動
    產之使用狀況（即現況調查），並非命債權人查報債務人之
    住所或居所；債權人於收到上開執行命令後，即於98年10月
    30日具狀陳報，此有該公司（但據狀人誤為中華成長三資產
    管理股份有限公司，且未簽名或蓋章）之陳報狀在卷可稽。
    嗣執行法院又於99年１月22日再以書面命債權人於文到15日
    內「查明執行標的物使用狀況，若非債務人自住，請台端具
    狀對債務人聲請公示送達。」並依職權函請基隆市警察局第
    二分局派員查明執行標的物使用情形，明顯將命債權人查報
    執行標的物之使用狀況與命債權人查報債務人之住所或居所
    混淆，致債權人未再查報。執行法院最後於99年２月５日再
    以書面命債權人於文到５日內「請台端陳報其是否已用相當
    之方法探查債務人應送達之處所，若已經探查而仍不知其應
    為送達之處所者，應聲請本院公示送達（此為第２次通知）
    。」實則，此乃明確為第１次命債權人查報債務人之住所或
    居所，並非「第２次通知」。對此命令，債權人亦曾於99年
    ３月15日再具狀陳報，惟僅陳報執行標的物之使用狀況，而
    未聲請公示送達。嗣執行法院即以債權人經通知而未聲請公
    示送達為由，依強制執行法第28條之１之規定，駁回該公司
    強制執行之聲請。按送達是否合法，執行法院應依職權調查
    ，縱使始終無法合法送達執行文書予債務人，執行法院亦得
    依職權調查；尤其本件債權人於99年12月12日具狀聲請追加
    執行時，已陳明債務人在「桃園縣龜山鄉○○○路90號１樓
    巧手美食天地有限公司」任職，聲請囑託臺灣桃園地方法院
    執行債務人之薪資債權，執行法院並准債權人所請，發函囑
    託臺灣桃園地方法院執行，此亦有債權人所具之「民事聲請
    追加執行狀」及執行法院99年１月22日函稿在卷可稽；故執
    行法院並非不知債務人所在，尚無命債權人查報債務人住所
    或居所之必要（至債務人未在巧手美食天地有限公司任職，
    執行無效果時，再命查址即可）。本件執行法院將「執行標
    的物之現況調查」與「命債權人查報債務人之住所或居所」
    混淆，致債權人未聲請公示送達，咎在執行法院而不在債權
    人；尤其本件情形並非強制執行法第28條之１第１款所定之
    情形，執行法院依強制執行法第28條之１之規定，駁回債權
    人強制執行之聲請，尚有未洽。異議意旨指摘原裁定不當，
    求予廢棄，為有理由，爰將原裁定廢棄。執行法院尚不得將
    本院98年度司執字第015760號執行事件報結，應據續執行。
四、據上論結，本件異議為有理由，依強制執行法第30條之１、
    民事訴訟法第0240條之４第３項後段，裁定如主文。
中    華    民    國    99    年    7    月     30    日
                  民事庭法      官  林金發
以上正本係照原本作成。
如不服本裁定，應於本裁定送達後10日內向本院提出抗告狀，並
繳納抗告裁判費新臺幣1,000.元，抗告於臺灣高等法院。
中    華    民    國    99    年    7    月     30    日
                        法院書記官  莊國南

司法院資訊處製作；財團法人民間司法改革基金會備份。
